【裁判字號】    92,訴,2602
【裁判日期】    921126
【裁判案由】    清償債務
【裁判全文】
臺灣高雄地方法院民事判決  九十二年度訴字第二六○二號
    原      告  台灣土地銀行股份有限公司
    法定代理人  甲○○
    訴訟代理人  乙○○
    被      告  丙○○○
右當事人間請求清償債務事件，經本院於民國九十二年十一月十二日言詞辯論終結，
判決如左：
    主    文
被告應給付原告新台幣壹佰伍拾肆萬玖仟壹佰拾元，及自民國八十八年三月九日起
至清償日止，按年息百分之九點五五計算之利息，並自民國八十八年三月九日起至清
償日止，按上開利率百分之二十計算違約金。
訴訟費用由被告負擔。
    事    實
甲、原告方面：
  一、聲明：求為判決如主文所示。
  二、陳述：被告丙○○○於民國八十三年九月八日向原告借款新台幣（下同）二百
      萬元，約定依年利率百分之十．一計付利息，並隨基本放款利率調整時隨之調
      整，借款期限均至九十八年九月八日止，按月平均攤還本息，如未按期給付，
      即均喪失期限利益，全部債務視為到期，除利息仍依上開利率計算外，逾期清
      償，在六個月以內者，按上開利率百分之十，超過六個月以上者，按上開利率
      百分之二十計付違約金。詎被告丙○○○自八十五年十一月八日起之本利即均
      未按期攤還，原告乃聲請本院八十六年度執字第二五四二六號強制執行事件拍
      賣抵押之不動產受償，並依指定順序將受償金額優先抵充違約金結果，現仍尚
      欠本金一百五十四萬九千一百三十元及如主文所示之利息、違約金迄未清償，
      屢經催討，均置之不理，為此爰依消費借貸之法律關係提起本件訴訟。
  三、證據：提出借據、本院八十六年度執字第二五四二六號強制執行金額分配表、
      授信約定書為證。
乙、被告方面：
  一、聲明：請求駁回原告之訴。
  二、陳述：確有向原告借款二百萬元，借據亦係親簽，惟尚欠若干金額沒有算過。
    理    由
一、本件原告主張被告丙○○○於八十三年九月八日向原告借款二百萬元，詎被告丙
    ○○○自八十五年十一月八日起之本利即均未按期攤還，原告乃聲請本院八十六
    年度執字第二五四二六號強制執行事件拍賣抵押之不動產受償，並依指定順序將
    受償金額優先抵充違約金結果，現仍尚欠本金一百五十四萬九千一百三十元及如
    主文所示之利息、違約金迄未清償之事實，已據原告提出借據、本院八十六年度
    執字第二五四二六號強制執行金額分配表、授信約定書為證，而被告對所借款項
    並未爭執，是經本院核對上開證據結果，原告之主張堪信為真實。
二、按借用人應於約定期限內，返還與借用物種類、品質、數量相同之物。遲延之債
    務，以支付金錢為標的者，債權人得請求依法定利率計算之遲延利息，但約定利
    率較高，仍從其約定利率。當事人得約定債務人不履行債務時，應支付違約金，
    民法第四百七十八條前段、第二百三十三條第一項、第二百五十條第一項分別定
    有明文。
三、本件被告丙○○○自八十五年十一月八日起之本利即未按期攤還，原告乃向本院
    聲請拍賣其財產受償，現仍尚欠本金一百五十四萬九千一百三十元及利息、違約
    金迄未清償之事實，已如前述，則依兩造前揭約定，被告即喪失期限利益，全部
    債務視為到期。從而，原告依消費借貸之法律關係請求被告給付原告一百五十四
    萬九千一百三十元，及自八十八年三月九日起至清償日止，按年息百分之九‧五
    五計算之利息，並自八十八年三月九日起至清償日止，按上開利率按上開利率百
    分之二十計付違約金，即屬正當，應予准許。
四、據上論結，本件原告之訴為有理由，依民事訴訟法第七十八條，判決如主文。
中      華      民      國    九十二    年    十一    月      二十六    日
                              臺灣高雄地方法院民事第二庭
~B法      官  楊國祥
右為正本係照原本作成。
如對本判決上訴，須於判決送達後廿日內向本院提出上訴狀。
中      華      民      國    九十二    年    十一    月      二十六    日
~B法院書記官  光聰


司法院資訊處製作；財團法人民間司法改革基金會備份。
